臺灣高等法院民事判決
109年度上易字第1403號
上  訴  人  吳榮淳  

訴訟代理人  江政俊律師
複  代理人  紀培琇律師
被  上訴人  楊書瑋  
            章世瑋  
            陳中仁  
上  一  人            
訴訟代理人  劉愛娟  
被  上訴人  翁子崴  

上列當事人間請求侵權行為損害賠償事件，上訴人對於中華民國
109年10月16日臺灣臺北地方法院109年度重訴字第614號第一審
判決提起一部上訴，本院於110年3月9日言詞辯論終結，判決如
下：
    主      文
上訴駁回。
第二審訴訟費用由上訴人負擔。　　　　
    事實及理由
一、被上訴人楊書瑋、章世瑋、翁子崴經合法通知，均未於言詞
    辯論期日到場，核無民事訴訟法第386條各款所列情形，爰
    依上訴人之聲請，由其一造辯論而為判決。
二、上訴人起訴主張：被上訴人楊書瑋、章世瑋、翁子崴、陳中
    仁（下分稱其名，合稱被上訴人）與訴外人吳明旺、周廷陽
    於民國105年7月29日凌晨2時許，在臺北市○○區○○路00號遠
    傳電信股份有限公司信義威秀直營門市（下稱系爭地點）前
    ，因故與伊發生口角，竟共同毆打伊，致伊受有頭部外傷併
    腦震盪、臉部撕裂傷（右側鼻翼旁撕裂傷2公分）、面部瘀
    傷（10×10公分、20×10公分、10×10公分）、雙側眼眶瘀傷
    、雙側結膜下出血、四肢多處擦傷、瘀傷（頸部10×10公分
    、胸部5×2公分、10×10公分、後背5×5公分、右肘手臂5×5公
    分、3×2公分、右手背3公分）、鼠蹊部瘀傷5公分、陰莖擦
    傷等傷害（下合稱系爭傷害），而住進加護病房，且曾一度
    發出病危通知，至今仍飽受恐慌症、強迫症之苦，須持續接
    受追蹤治療，精神上承受極大之痛苦，因此受有支出醫療費
    用新臺幣(下同)1萬9,068元、交通費1,590元、看護費1萬1,
    400元及精神上損害1,196萬7,942元等語。爰依民法第184條
    第1項、第185條第1項、第193條第1項及第195條第1項之規
    定，求為命被上訴人連帶給付上訴人1,200萬元，及自105年
    7月29日起加計法定遲延利息之判決。
    陳中仁則以：伊未毆打上訴人，證人陳文鈿所述不實，依偽
    證罪審理中，毋庸負連帶責任。縱認上訴人之請求有理由，
    亦應參照共同侵權行為人吳明旺、周廷陽於另案原法院107
    年度重訴字第439號、本院107年度上字第1176號民事判決賠
    償之金額認定等語，資為抗辯。
    楊書瑋、章世瑋、翁子崴均未於言詞辯論期日到場，亦未提
    出準備書狀作何聲明或陳述。
三、原審命被上訴人連帶給付23萬2,058元，及楊書瑋自108年1
    月19日起、章世瑋自108年1月5日起、陳中仁及翁子崴自109
    年7月28日起加計法定遲延利息。駁回上訴人其餘之請求。
    上訴人提起一部上訴，聲明：
    ㈠原判決關於駁回上訴人後開第二項之訴部分廢棄。
    ㈡被上訴人應再連帶給付上訴人80萬元，及自起訴狀繕本送
      達翌日起至清償日止，按週年利率5%計算之利息。
　　被上訴人答辯聲明：上訴駁回。
　　（原審判命被上訴人連帶給付23萬2,058元本息部分，未據
    被上訴人聲明不服，不在本件審理範圍）　　
四、查被上訴人與吳明旺、周廷陽於105年7月29日凌晨2時，在
    系爭地點前，因故與上訴人發生口角，被上訴人竟共同基於
    傷害他人身體之犯意聯絡，徒手毆打上訴人，致上訴人受有
    系爭傷害，上訴人得依民法第184條第1項前段、第185條第1
    項、第193條第1項、第195條第1項前段之規定，請求被上訴
    人連帶賠償醫療費用1萬9,068元、交通費用1,590元、看護
    費用1萬1,400元、精神慰撫金20萬元，合計23萬2,058元部
    分，未據兩造聲明不服，已如前述。被上訴人上開傷害犯行
    ，復經原法院108年度易字第157號、本院109年度上易字第1
    056號刑事判決處楊書瑋有期徒刑2月、章世瑋有期徒刑3月
    、陳中仁有期徒刑2月、翁子崴有期徒刑2月，如易科罰金均
    以1,000元折算1日確定。足認陳中仁就上訴人所受系爭傷害
    ，應負共同侵權行為之連帶損害賠償責任。陳中仁抗辯未毆
    打上訴人，毋庸負連帶責任云云，並無可採。
五、上訴人主張被上訴人應連帶賠償之精神上慰撫金，除原審判
    命給付之20萬元本息外，被上訴人應再連帶賠償80萬元本息
    等情，為陳中仁所否認。經查：
　⒈按不法侵害他人之身體、健康、名譽、自由、信用、隱私、
    貞操，或不法侵害其他人格法益而情節重大者，被害人雖非
    財產上之損害，亦得請求賠償相當金額，民法第195條第1項
    定有明文。又慰藉金之賠償須以人格權遭遇侵害，使精神上
    受有痛苦為必要，其核給之標準固與財產上損害之計算不同
    ，然非不可斟酌雙方身分資力與加害程度，及其他各種情形
    核定相當之數額（最高法院51年台上字第223號裁判意旨參
    照）。
　⒉查上訴人因被上訴人上開共同侵權行為而受有系爭傷害，精
    神上必因身體痛楚而飽受煎熬，且嚴重妨礙其日常生活，精
    神上勢必受有相當程度之痛苦，本院審酌上訴人受有系爭傷
    害，致有恐慌症、肌肉緊繃、緊張、焦慮、心悸、情緒不穩
    定、失眠、強迫傾向等症狀（本院卷第25頁），所造成精神
    上痛苦程度及所生之影響，及上訴人為大學肄業、目前擔任
    業務送貨員之工作；陳中仁為大學畢業、目前擔任店員工作
    及未婚與父同住；楊書瑋為高中畢業、未婚；章世瑋為高中
    肄業、未婚；翁子崴為大學肄業、未婚，暨被上訴人之侵權
    行為態樣、兩造之財產狀況等一切情狀，有修業證明書、個
    人戶籍資料查詢結果、民事陳報狀、稅務電子閘門財產所得
    調件明細表等件足憑（原審卷第63、69、71、73、75、106
    、125頁及限閱卷），認上訴人請求被上訴人連帶賠償精神
    上慰撫金20萬元，已屬相當，上訴人以其受有精神上極大痛
    苦，請求被上訴人應再連帶賠償精神上慰撫金80萬元云云，
    尚無可採。
六、綜上所述，上訴人依民法第184條第1項、第185條第1項、第
    第195條第1項之規定，請求被上訴人應再連帶給付上訴人80
    萬元，及自起訴狀繕本送達翌日起至清償日止，按週年利率
    5%計算之利息，洵屬無據，不應准許。從而原審就此部分所
    為上訴人敗訴之判決，並無不合。上訴論旨指摘原判決此部
    分不當，求予廢棄改判，為無理由，應駁回其上訴。
七、本件事證已臻明確，兩造其餘之攻擊或防禦方法及所用之證
    據，經本院斟酌後，認為均不足以影響本判決之結果，爰不
    逐一論列，附此敘明。
八、據上論結，本件上訴為無理由，依民事訴訟法第449條第1項
    、第78條、第463條、第385條第1項前段，判決如主文。
中　　華　　民　　國　　110 　年　　4 　　月　　6 　　日
                  民事第十一庭  
                      審判長法  官  李慈惠
                            法  官  陳婷玉 
                            法  官  趙雪瑛
正本係照原本作成。
不得上訴。
中　　華　　民　　國　　110 　年　　4 　　月　　7 　　日
　　　　　　　　　　　　　
　　　　　　　　　　　　　  書記官  黃麗玲